臺灣高等法院臺中分院民事裁定　100年度家抗字第35號
抗　告　人　台灣金聯資產管理股份有限公司
法定代理人　沈臨龍
相　對　人　呂國忠
相　對　人　呂陳麗琴
上列抗告人因與相對人等間宣告夫妻分別財產制事件，抗告人對
於台灣台中地方法院於民國100年7月19日所為100年度家訴字第
356號裁定提起抗告，本院裁定如下：
    主  文
抗告駁回。
抗告程序費用由抗告人負擔。
    理  由
一、本件抗告意旨略以：本件為聲請宣告夫妻財產制之形成訴訟
    ，雖聲請宣告夫妻財產制以身分關係宣告夫妻究應適用何種
    財產制，但並無法因聲請宣告而得財產利益，無實質可衡量
    之財產制益，顯非因財產權而起訴，故應依民事訴訟法第77
    條之14第l項徵收裁判費新台幣（下同）3,000元。且相對人
    究竟有多少財產可供分配，仍待另一訴訟中處理，於另案分
    配夫妻財產事件起訴時，確實無法核定，此時方適用民事訴
    訟法第77條之12規定，以不能上訴第三審之最高利益額數加
    十分之一定之。本件究非因財產權起訴，原裁定誤用民事訴
    訟法第77條之12規定，命抗告人補繳該條之差額，其認事用
    法顯然有誤，求予廢棄原裁定，准以繳納3,000元為第一審
    裁判費等語。
二、按訴訟標的之價額不能核定者，以民事訴訟法第466條所定
    不得上訴第三審之最高利益額數加十分之一定之，民事訴訟
    法第77條之12定有明文。查本件抗告人依民法第10ll條規定
    請求相對人夫妻二人之原法定財產制改用分別財產制之訴，
    係屬因財產權涉訟事件（台灣高等法院99年度家上字第55號
    裁定參照），非屬身分權涉訟，但因抗告人起訴請求法院宣
    告相對人夫妻財產制之變更，如得法院判決抗告人勝訴確定
    時，係僅生相對人夫妻間之法定財產制關係消滅，尚難認定
    抗告人得受清償之金額；且相對人之財產總值、剩餘財產價
    值於本件訴訟時亦無法確定，是自應認訴訟標的之價額不能
    核定，依首揭民事訴訟法第77條之12規定，並依據司法院（
    91）院台廳民一字第03075號函文所示，民事訴訟法第466條
    第l項所定上訴第三審之利益額數150萬元，提高十分之一，
    計算核定本件訴訟標的價額為165萬元，應徵收裁判費17,33
    5元。是原裁定以上開金額扣除抗告人已繳納之3,000元，命
    抗告人補繳不足額之裁判費，於法尚無不合。抗告人仍執前
    詞，指摘原裁定不當，求予廢棄，自非有理，應予駁回。
三、據上論結，本件抗告為無理由，依民事訴訟法第495條之l第
    l項、第449條第l項、第95條、第78條，裁定如主文。
中    華    民    國   100    年    9     月    23    日
                民事第六庭    審判長法  官  袁再興
                                    法  官  陳賢慧
                                    法  官  吳惠郁
以上正本係照原本作成。
再為抗告應以適用法規顯有錯誤為理由。
如提起再抗告者應於裁定送達後10日內向本院提出抗告理由狀（
須按照他造人數附具繕本）並繳納抗告裁判費新臺幣1,000元，
同時委任律師或具有律師資格之關係人為代理人。
                                    書記官  周巧屏
中    華    民    國   100    年    9     月    23    日
                                                      Ａ